【裁判字號】    92,台上,749
【裁判日期】    920416
【裁判案由】    確認親子關係存在
【裁判全文】
最高法院民事判決                                九十二年度台上字第七四九號
    上  訴  人  乙○○
    法定代理人  高天長
    訴訟代理人  郭家駿律師
    被 上訴 人  甲○○
右當事人間請求確認親子關係存在事件，上訴人對於中華民國九十年七月三十一日台
灣高等法院高雄分院第二審判決（九十年度家上字第四七號），提起上訴，本院判決
如左：
    主  文
上訴駁回。
第三審訴訟費用由上訴人負擔。
    理  由
本件上訴人主張：伊之母親游惠珍自民國七十九年間起即與訴外人高文正分居，並與
被上訴人同居，於八十一年一月二十八日自被上訴人受胎而生伊，因伊係游惠珍與高
文正婚姻關係存續中所出生，因而受推定為高文正之婚生子女。惟嗣後經鑑定結果，
證明伊與被上訴人間有親子血緣關係。茲因高文正已於八十九年一月二十六日死亡，
其母游惠珍亦於同年九月八日死亡，而無法依民法第一千零六十三條之規定提起否認
子女之訴，依上開鑑定結果伊有足夠之反證可推翻伊為高文正婚生之子之推定，爰提
起本件確認之訴等情，求為確認伊與被上訴人父子關係存在之判決。
被上訴人對於上訴人主張之事實均不爭執，並同意上訴人之請求。
原審審理結果以：按民法第一千零六十三條規定，妻之受胎，係在婚姻關係存續中者
，推定其所生子女為婚生子女。前項推定，如夫妻之一方能證明妻非自夫受胎者，得
提起否認之訴。但應於知悉子女出生之日起，一年內為之。是如夫妻之一方未提起否
認之訴，或雖提起而未受有勝訴之確定判決前，則該子女在法律上不能不認為婚生子
女，無論何人，皆不得為反對之主張。本件上訴人係於八十一年一月二十八日高文正
與游惠珍婚姻關係存續中所生，依民法第一千零六十三條規定推定為高文正之婚生子
女。而高文正與游惠珍先後於八十九年一月二十六日、同年九月八日死亡，已無從提
起否認子女之訴。上訴人雖經高雄長庚紀念醫院鑑定結果認為，不能排除與被上訴人
有親子血緣關係，然在其所受高文正之婚生子女之推定經否定前，揆諸前揭說明，仍
無從認第三人得任意提起確認之訴否認其係受推定為高文正婚生子之地位。至於最高
法院二十三年上字第三九七三號判例與本件所指之情形有間，不能比附援引。從而，
上訴人訴請確認兩造間之親子關係存在，與民法第一千零六十三條之規定，尚有未合
，不應准許云云，為其得心證之理由，爰維持第一審所為上訴人敗訴之判決駁回其上
訴，經核於法並無違背。上訴論旨，指摘原判決不當，求予廢棄，非有理由。
據上論結，本件上訴為無理由，依民事訴訟法第四百八十一條、第四百四十九條第一
項、第七十八條，判決如主文。
中      華      民      國    九十二    年      四      月     十六     日
                              最高法院民事第五庭
                                  審判長法官  朱  錦  娟
                                        法官  顏  南  全
                                        法官  許  澍  林
                                        法官  葉  勝  利
                                        法官  黃  秀  得
      右正本證明與原本無異
                                              書  記  官
中      華      民      國    九十二    年      四      月    二十八    日


司法院資訊處製作；財團法人民間司法改革基金會備份。
